臺灣新竹地方法院刑事判決
                                      109年度易字第676號
公  訴  人  臺灣新竹地方檢察署檢察官
被      告  鄭秀瑩


上列被告因妨害名譽案件，經檢察官聲請簡易判決處刑（109 年
度偵字第6424號），本院新竹簡易庭認本件不宜依簡易判決處刑
，改依適用通常訴訟程序審理，本院判決如下：
     主  文
鄭秀瑩犯公然侮辱罪，處拘役參拾日，如易科罰金，以新臺幣壹
仟元折算壹日。
    事  實
一、緣鄭秀瑩與越南籍女子PHAM THI LAN（中文名范氏蘭，以下
    以中文名稱之）係同棟公寓之上下樓層之鄰居關係，鄭秀瑩
    因認長年遭范氏蘭住在新竹縣竹北市縣○○街00巷00號7 樓發
    出之聲音打擾而心生不滿，乃基於公然侮辱之犯意，於民國
    108 年7 月31日21時20分許，至范氏蘭位於上址7 樓住處門
    口之不特定多數人均得共見共聞處，對范氏蘭辱罵以：下流
    、賤女人、你他媽的，你以為你住7 樓可以吵別人等語，足
    以貶損范氏蘭之人格尊嚴、名譽及社會評價。
二、案經范氏蘭訴請臺灣新竹地方檢察署檢察官偵查聲請簡易判
    決處刑。
    理  由
一、按被告以外之人於審判外之言詞或書面陳述，除法律有規定
    者外，不得作為證據；被告以外之人於審判外之陳述，雖不
    符刑事訴訟法第159 條之1 至第159 條之4 規定，而經當事
    人於審判程序同意作為證據，法院審酌該言詞陳述或書面陳
    述作成時之情況，認為適當者，亦得為證據；當事人、代理
    人或辯護人於法院調查證據時，知有第159 條第1 項不得為
    證據之情形，而未於言詞辯論終結前聲明異議者，視為有前
    項之同意，刑事訴訟法第159 條第1 項、第159 條之5 分別
    定有明文。經查，本判決所引用下列被告以外之人於審判外
    之陳述，雖屬傳聞證據，惟檢察官及被告於本院審理時均表
    示沒有意見等語（見易字第676 號卷第175 、205 至208 、
    211 至213 頁），且未於言詞辯論終結前聲明異議，本院審
    酌上開供述證據資料製作時之狀況，尚無違法不當及證明力
    明顯過低之瑕疵，亦認為以之做為證據應屬適當，依刑事訴
    訟法第159 條之5 之規定，上開證據資料均有證據能力。至
    於本院下列所引用其餘非供述證據部分，檢察官及被告於本
    院均未主張排除該非供述證據之證據能力，且迄本院言詞辯
    論終結前亦未表示異議，本院審酌前揭非供述證據之取得過
    程亦無何明顯瑕疵，且無刑事訴訟法第159 條之4 顯有不可
    信之情況，或其他不得作為證據之情形；亦無證明力明顯過
    低之情形，復經本院於審判程序依法進行調查，並予以當事
    人辯論，被告之訴訟防禦權已受保障，應認均有證據能力。
二、訊據被告鄭秀瑩對於上揭事實坦承不諱（見易字第676 號卷
    第209 、211 至214 頁），並經告訴人范氏蘭於偵訊時指訴
    綦詳，且為證人胡全福於偵訊時證述在卷（見他字第2923號
    卷第3 、51、53頁、偵字第6424號卷第22頁），復有手機錄
    影畫面翻拍照片3 幀、警員王湘宜於108 年10月22日所出具
    之職務報告1 份、手機錄影畫面檔案1 份、臺灣新竹地方檢
    察署勘驗筆錄1 份及本院勘驗筆錄1 份等在卷足稽（見他字
    第2923號卷第5 至7 、46、72至74頁、易字第676 號卷第20
    5 至207 頁），足認被告之自白核與事實相符而堪以採信。
    按刑法第309 條所規定「侮辱」，係指以使人難堪為目的，
    直接以言語、文字、圖畫、或動作，表示不屑、輕蔑或攻擊
    之意思，足以對於個人在社會上所保持之人格及地位，達貶
    損其評價之程度而言。再按所謂公然，係指不特定多數人得
    以共見共聞之狀態，不以實際上果已共見共聞為必要，但必
    在事實上有不特定人或多數人得以共見或共聞之狀況（司法
    院釋字第145 號解釋意旨參照）。查被告對告訴人范氏蘭口
    出：下流、賤女人、你他媽的等語，揆諸日常生活之常情，
    均屬辱罵人之惡言，客觀上亦足以貶損告訴人范氏蘭在社會
    上所保持之人格及地位；又被告係在告訴人范氏蘭位於上址
    7 樓住處門口，以前開言語指摘告訴人范氏蘭，上揭地點為
    不特定人可自由進出之處，足認確屬不特定人或多數人得以
    共聞共見之公共場所，被告出言：下流、賤女人、你他媽的
    等語，足使不特定多數人得以共見共聞，堪認係公然之狀態
    甚明。從而本案事證明確，被告所為公然侮辱犯行洵堪認定
    ，應予依法論科。
三、按刑法第2 條第1 項規定「行為後法律有變更者，適用行為
    時之法律。但行為後之法律有利於行為人者，適用最有利於
    行為人之法律」，係規範行為後法律變更所生新舊法比較適
    用之準據法；該條規定所稱「行為後法律有變更者」，包括
    犯罪構成要件有擴張、減縮，或法定刑度有變更等情形。故
    行為後應適用之法律有上述變更之情形者，法院應綜合其全
    部罪刑之結果而為比較適用。惟若新、舊法之條文內容雖有
    所修正，然其修正內容與罪刑無關，僅為文字、文義之修正
    、條次之移列，或將原有實務見解及法理明文化等無關有利
    或不利於行為人之情形，則非屬上揭所稱之法律有變更，亦
    不生新舊法比較之問題，而應依一般法律適用原則，逕行適
    用裁判時法。故行為後法律若有修正，不論是否涉及前揭法
    律變更，抑或僅係無關行為人有利或不利事項之修正，法院
    應綜合法律修正之具體內容，於理由內說明有無刑法第2 條
    第1 項所規定「行為後法律有變更」之情形及應適用之法律
    ，始屬適法，有最高法院107 年度臺上字第4438號判決意旨
    足資參照。查被告鄭秀瑩行為後，刑法第309 條之規定雖於
    108 年12月25日經總統公布修正，並自同年12月27日施行，
    惟查刑法第309 條修正後規定，係依刑法施行法第1 條之1
    第2 項前段規定將罰金提高30倍，亦即修正後刑法第309 條
    第1 項係將修正前原規定之銀元300 元（經折算係為新臺幣
    9000元）修正為新臺幣9000元；其修正結果不生有利或不利
    於行為人之情形，自非法律變更，當不生新舊法比較之問題
    ，而應依一般法律適用原則，逕行適用裁判時法即修正後刑
    法第309 條之規定。
三、核被告鄭秀瑩所為，係犯刑法第309 條第1 項之公然侮辱罪
    。爰審酌被告前無犯罪前科紀錄等情，有臺灣高等法院被告
    前案紀錄表1 份在卷足稽（見易字第676 號卷第221 頁），
    素行尚可，其因樓層噪音問題，不思理性解決，竟口出穢言
    貶損告訴人范氏蘭之人格及社會評價，欠缺尊重他人法益之
    觀念，所為實值非難、其犯罪動機、情節、手段、所生損害
    情形、犯後於本院當庭勘驗手機錄影畫面檔案後始坦承犯行
    之態度、並未與告訴人達成和解，兼衡其為高中畢業之智識
    程度、與丈夫同住、有2 名成年子女、已退休24年之家庭及
    生活狀況等一切情狀，量處如主文所示之刑，並諭知如易科
    罰金之折算標準，以資懲儆。
據上論斷，應依刑事訴訟法第452 條、第299 條第1 項前段，刑
法第309 條第1 項、第41條第1 項前段，刑法施行法第1 條之1
第1 項，判決如主文。
本案經檢察官馮品捷聲請簡易判決處刑，檢察官翁旭輝到庭執行
職務。
中　　華　　民　　國　 109　　年　　12　　月　　11　　日
                  刑事第一庭    法  官    楊惠芬
以上正本證明與原本無異。  
如不服本判決應於收受送達後20日內向本院提出上訴書狀，並應
敘述具體理由；其未敘述上訴理由者，應於上訴期間屆滿後20日
內向本院補提理由書（均須按他造當事人之人數附繕本）「切勿
逕送上級法院」。告訴人或被害人如對於本判決不服者，應具備
理由請求檢察官上訴，其上訴期間之計算係以檢察官收受判決正
本之日期為準。　　　　　　　　　
中　　華　　民　　國　　109 　年　　12　　月　　15　　日
                                書記官    李艷蓉
附錄本案論罪科刑法條：
刑法第309 條第1 項：
公然侮辱人者，處拘役或九千元以下罰金。